臺灣高等法院民事判決　　　　　　　　　　　　　　九十三年度上易字第二０三號
　　上　訴　人　乙○○
　　被上訴人　　甲○○
　　訴訟代理人　蔡育霖律師
右當事人間侵權行為損害賠償事件，上訴人對於中華民國九十二年十二月二十三日臺
灣板橋地方法院九十二年度訴字第二二一三號第一審判決提起上訴，經本院於九十三
年七月二十一日言詞辯論終結，判決如左：
    主      文
原判決關於命上訴人給付超過新臺幣拾伍萬元本息部分及該部分假執行之宣告暨除
確定部分外訴訟費用之裁判均廢棄。
右廢棄部分，被上訴人在第一審之訴及假執行之聲請均駁回。
其餘上訴駁回。
第一審除確定部分外及第二審訴訟費用由上訴人負擔十分之五，餘由被上訴人負擔。
    事實及理由
一、被上訴人起訴主張：上訴人基於散布於眾之誹謗意圖及恐嚇之概括犯意，自九十
    年九月十八日起至同年十月十一日止，在其工作之台北市○○○路○段二十五號
    十一樓一卡國際科技股份有限公司（以下簡稱一卡公司）內，將記載被上訴人是
    總經理的地下夫人、高級公共廁所等足以減損被上訴人名譽內容之事，及上訴人
    做出的反制決不會心軟等恐嚇字樣之信件，傳真至被上訴人任職之碩琦科技股份
    有限公司公司（以下簡稱碩琦公司，傳真信件時間、誹謗及恐嚇信件內容，均詳
    如附表(一)至(五)所示），致被上訴人名譽受損，並致被上訴人心生畏懼而危害於被
    上訴人生命、身體、財產之安全，上訴人並因此經原審法院於九十二年度易字第
    一七四四號刑事判決以加重誹謗罪及恐嚇危害安全罪判處上訴人有期徒刑四月在
    案。被上訴人因上訴人上開侵權行為，精神上所受痛苦至鉅，自得依侵權行為法
    律關係，向上訴人請求非財產上之損害賠償等情，爰求為命上訴人給付被上訴人
    新台幣（下同）一百萬元，及自起訴狀繕本送達上訴人翌日（即民國九十二年八
    月二十八日）起至清償日止，按年息百分之五計算之利息之判決（原審就其中七
    十萬元本息部分，為被上訴人之勝訴之判決，並駁回被上訴人其餘之訴，被上訴
    人未聲明不服）。並答辯聲明：上訴駁回。
    上訴人則以：被上訴人要求上訴人為碩琦公司進行兩岸之公關人際關係，承諾碩
    琦公司將支付上訴人公關開支費用及營利之百分之十五為報酬。上訴人不疑有詐
    ，於九十年六月至九月間，預支經費一百餘萬元，分別完成台灣及大陸地區之公
    關人際開發。詎被上訴人突於九十年九月十一日告知上訴人碩琦公司已終止所有
    承諾，並拒絕支付一百餘萬元開銷費用。上訴人要求碩琦公司及被上訴人解決，
    被上訴人竟為協助碩琦公司逃避有關法律責任，屢次在電話中激怒、嘲笑上訴人
    ，並要求上訴人謂：「在電話中講不清楚，可以寫信傳真給我」，上訴人遂以文
    情並茂之傳真信函之連絡方式，向被上訴人曉以大義並動之以情（長輩大哥之情
    誼，非男女關係），被上訴人竟以傳真信函中之片段文句對上訴人提出誹謗、恐
    嚇刑事告訴，得逞後再據以提出本件高額求償等語，資為抗辯。並上訴聲明：(一)
    原判決不利於上訴人部分廢棄。(二)駁回被上訴人在第一審之訴及假執行之聲請。
    (三)如受不利判決，請准供擔保免為假執行。
二、被上訴人主張上訴人傳真及寄送前述(一)至(五)所示內容之信件，上訴人並因此經原
    審法院以九十二年度易字第一七四四號刑事判決判處有期徒刑四月確定在案之事
    實，業據提出信件五紙及刑事判決為證，且上訴人就附表所示之信件為其所書寫
    及傳真、寄發之事實，亦不爭執，堪認被上訴人此部分主張之事實為可採。上訴
    人雖否認附表所示之信件有何誹謗或恐嚇之意，並以前開情詞抗辯。惟查：
  (一)附表第二至第五項所示之信件記載：「貴公司甲○○小姐將黑函事件強烈質疑於
    我‧‧‧鄒大哥可以接受驗證‧‧‧不像有些人滿口仁義道德，但口是心非，被
    廣告傳媒界譽為高級公共廁所有錢賺什麼都可以（附表第二項之信件內容）」、
    「惠菁‧‧妳只能在軀體的美來填滿心中的空虛，但很遺憾，軀體的美是會流近
    的，妳的肌肉鬆馳（弛字之誤），妳的胸部下垂，妳的魚尾紋多而深，妳根本已
    脫離二十六歲的少女（附表第三項之信件內容）」、「惠菁：請做一些光明正大
    的事，年紀輕輕滿身銅臭味，可悲！‧‧‧妳真是可悲、可恥、更不要臉。（附
    表第四項之信件內容）」等內容，綜觀該等信件前後文，客觀上足以使閱讀該信
    函之人，因之認為上訴人係在具體指摘被上訴人品行不端、與碩琦公司總經理關
    係曖昧等，而對於被上訴人於社會上之人格評價足生相當程度之減損，是上開信
    函內容顯已涉及對被上訴人人格上之攻訐，殊無有何期勉、導正被上訴人之意，
    上訴人辯稱伊對被上訴人並無誹謗故意，並不足採。
  (二)又上訴人以「所做出的反制是絕不會心軟、手軟的」、「會讓過河拆橋、欺騙、
    利用者得到報應」、「我告訴妳農曆年前將有火難」等將來之惡害通知被上訴人
    ，客觀上已足以使人心生畏懼之感，況被上訴人確因上訴人之恐嚇行為，而心生
    畏懼，復據被上訴人陳明於卷，上訴人有不法侵害被上訴人之恐嚇行為，應堪認
    定，其辯稱無恐嚇之意云云，尚非足採。至於被上訴人主張因受上訴人恐嚇，心
    生畏懼而投保意外險，並提出保險費繳納單為憑，惟被上訴人之投保行為，客觀
    上尚難認此與上訴人之前開不法行為間有相當因果關係存在。
  (三)至於附表第一項所示信件，上訴人亦自認係其傳真至碩琦公司，惟否認為其所撰
    寫，辯稱：係被上訴人前於九十年九月十二日已以電話聯絡上訴人，告知碩琦公
    司附近有黑函，被上訴人並質疑黑函為上訴人所發，上訴人嗣亦收到指摘被上訴
    人之黑函，因見黑函係由竹北寄出，而當時上訴人不在竹北，黑函不可能係上訴
    人所寄，為求自清，且應被上訴人之要求，始將該黑函連同上訴人所寫書信、內
    容說明上訴人當日行程之書信，一併傳真至碩琦公司，並無誹謗故意云云。然：
    被上訴人並未要求上訴人將附表第一項所示信件，傳真至碩琦公司，已據被上訴
    人於刑事案件偵、審中陳明，況被上訴人本身既已知有黑函乙事，衡情應不欲此
    事更為他人所週知，焉有再要求上訴人將黑函在上班期間傳真至其所任職之公司
    ，使原不知有黑函之公司同事知悉該黑函內容，損害自己名譽之理？上訴人前揭
    辯稱係應被上訴人要求始傳真上開信件，顯悖常情，並不足採。
  (四)按誹謗罪之故意，以行為人對其指摘或傳述之事，足以損害他人名譽有所認識，
    仍進而決意並加以指摘或傳述該事件之具體內容，即已足該當，至其所指摘或傳
    述之事是否為真實，或行為人是否確認該事實為事實，均不妨害其故意之成立。
    上訴人自承已啟封上開信件得知內容，其竟仍決意將載有「ＲＩＶＥＲ（甲○○
    ）是總經理的地下夫人‧‧利用ＲＩＶＥＲ的美色去勾引客戶，陪股東上床（附
    表第一項之信件內容）」等內容之信件，傳真至碩琦公司，上訴人顯有將上開誹
    謗被上訴人名譽之信件，予以傳述之意甚明。
  (五)上訴人辯稱其是應被上訴人之要求才傳真信函至碩琦公司，且其所傳真之信件，
    皆署名被上訴人為收件人，應屬被上訴人之私人信件，任何人均不得竊閱或傳閱
    ，自無誹謗被上訴人之情事云云，惟為被上訴人所否認，且查上訴人所傳真之信
    件，內容關乎被上訴人之名譽，被上訴人制止猶恐不及，常情顯無要求上訴人一
    再傳真至自己任職公司之理。況碩琦公司傳真機所在之行政事務區，為一開放公
    共空間，公司之任何職員均可能接觸該些傳真信件，而得知傳真內容，且據證人
    即碩琦公司受僱人謝金強於前述刑事案件審理時證稱：「（提示偵卷第四十八頁
    所附照片是否你們公司擺放傳真機的地方？）是的，我們傳真機放在行政事務區
    ，旁邊有表單、咖啡機、微波爐、印表機，是公共空間，因為公司有提供咖啡同
    事可以自己去取用…」「（提示偵查卷第六十三頁至八十六頁書信有何意見？）
    有的部分我有印象，因為時間有點久，有造成公司老闆的困擾，有時候是我去拿
    ，有時候是告訴人自己去拿，有時候是同事拿到後轉交給告訴人，我是管行政事
    務處，我會過去看一下，傳真機有東西看是傳給誰，我就轉交。」「（平常公司
    同事都會去拿？）大家會互相幫忙。」等語（見原審九十二年度易字第一七四四
    號刑事卷第七四、七五頁），以及信件至碩琦公司之時間，最早係上午十時十三
    分許，最晚係下午五時十分許，該等信件多集中在接近中午時間所傳真，亦證上
    訴人以傳真方式，在上班時間，其有將該等信件內容，散佈於眾之意圖甚明。更
    何況，上訴人傳真予被上訴人之信件內容亦載有：「碩琦科技股份有限公司全體
    員工勛鑒」、「也請允許…分傳貴公司與大家分享」、「用傳真方式頂多貴公司
    同仁知道而已，您痛苦！我知」之字詞，益徵上訴人顯具以傳真方式，將該等信
    件散佈於碩琦公司全體職員之意思及行為，彰彰明甚，是上訴人辯稱無誹謗散佈
    於眾之故意，洵不足採。
  (六)上訴人又辯稱被上訴人在收到上訴人之傳真信函後，仍主動約其見面，並寄大量
    禮品，及感謝函予上訴人，足證被上訴人並未因傳真信函而恐懼及受有名譽之傷
    害云云，並提出宅急便收件影本、匯票等件為證，惟查上訴人在九十年九月二十
    四日之傳真函中記載「鄒大哥第二波的反制第二波在十月中旬以『高科技的騙局
    』召開記者會，屆時妳和貴公司將可揚名全國．．．第三～六波也將在年底前完
    成，．．．」等語，而上訴人所稱被上訴人約其見面，寄禮品及感謝函等，均是
    在該傳真函後之九十年十月一日、三日，再參以上訴人自承於九十年十月一日收
    受被上訴人所寄禮品後，隨即在同月三日將禮品退回，而被上訴人在同年十月三
    日所寄之感謝函，內附有七萬元郵政匯票，此有上訴人所提出之宅急便收件及匯
    票影本可稽，上訴人未幾又於九十年十月十一日、九十一年一月十日再度以附表
    第四及第五項所示內容之傳真及信件誹謗、恐嚇被上訴人等情，顯見被上訴人於
    連續收到附表第一至三項所示傳真函後，心生畏懼，惟恐上訴人再度傳真至公司
    或召開記者會，使被上訴人之名譽損害擴大，始與上訴人見面及寄禮品、匯票。
    如被上訴人未因傳真信函而恐懼及受有名譽之傷害，為勸導上訴人停止傳真，以
    上訴人所寄之傳真內容，已可證兩造早已交惡，被上訴人豈有再約上訴人見面並
    寄禮品及附匯票感謝函之必要，而如非上訴人明知被上訴人寄禮品及附匯票感謝
    函是為請求其停止傳真，又何須退回禮品？故上訴人此部分所辯，應無可採。
  (七)上訴人有誹謗被上訴人之故意，已如前述，且觀諸前開信件內容係記載被上訴人
    與上訴人間之個人情事，並以上開字詞誹謗被上訴人名譽、貶低被上訴人人格，
    難認上訴人所指摘事項係出於善意而與公共利益有關，上訴人上開所為核與刑法
    第三百十條第三項、第三百十一條等規定有間，自亦無從執上開規定資為解免其
    無不法侵害之依據。
三、上訴人辯稱被上訴人設下科技騙局云云，然查上訴人告訴被上訴人及碩琦公司背
    信、詐欺之偵查案件，經檢察官續行偵查結果，仍認被上訴人及碩琦公司並無上
    訴人所指稱之詐欺犯行，此有台灣台北地方法院檢察署九十二年度偵續字第三二
    五號不起訴處分書可稽，故上訴人此部分抗辯，亦不足採。
四、按因故意或過失，不法侵害他人之權利者，負損害賠償責任。不法侵害他人之身
    體、健康、名譽、自由、信用、隱私、貞操，或不法侵害其他人格法益而情節重
    大者，被害人雖非財產上之損害，亦得請求賠償相當之金額。其名譽被侵害者，
    並得請求回復名譽之適當處分。民法第一百八十四條第一項前段、第一百九十五
    條第一項分別定有明文。本件上訴人侵害被上訴人之名譽、意思自由之不法行為
    ，既經認定，已如前述，被上訴人因此受有精神上之損害，亦屬灼然。從而，被
    上訴人自得基於前揭法律規定，請求上訴人賠償非財產上損害賠償。
五、查被上訴人因上訴人多次加重誹謗、恐嚇安全之侵權行為，精神上確受有相當痛
    苦，本院審酌上訴人之傳真僅限於被上訴人任職之碩琦公司，該公司以外之人並
    不知有系爭傳真之事，及上訴人不法侵害之手段、次數及程度，被上訴人所受精
    神上痛苦程度，暨兩造皆為大學畢業，被上訴人任職碩琦公司，月薪六萬五千元
    ，上訴人現任職一卡公司，經濟狀況頗佳（見卷附之兩造畢業證書、被上訴人薪
    資單、兩造財產查詢清單）等一切情況，認被上訴人請求一百萬元，尚嫌過高，
    應予核減為三十五萬元，方屬公允。
六、從而，被上訴人基於侵權行為法律關係，請求上訴人給付三十五萬元及自起訴狀
    繕本送達上訴人翌日（即九十二年八月二十八日）起之法定遲延利息，核屬有據
    ，應予准許。逾此範圍之請求，非有理由，應予駁回。原審就超過上開應准許部
    分，為上訴人敗訴之判決，並為准免假執行之宣告，自有未洽。上訴人上訴意旨
    就此部分指摘原判決不當，求予廢棄改判，為有理由，爰由本院予以廢棄改判如
    主文第二項所示。至於上開應准許部分，原審判命上訴人給付，核無違誤，上訴
    意旨，就此部分，仍執陳詞，指摘原判決不當，求予廢棄，為無理由，應駁回其
    上訴。
七、本案事證已臻明確，兩造其餘主張陳述及所提之證據暨聲請調查證人，經本院審
    究認核與本件判決結果不生影響，毋庸一一論列，附此敘明。
八、據上論結，本件上訴為一部有理由，一部無理由，爰判決如主文。
中　　　華　　　民　　　國　　九十三　　年　　　八　　　月　　　四　　　日
                                  民事第十四庭
                                      審判長法  官   　張  宗  權
                                            法  官     陳  永  昌
                                            法  官     蕭  艿  菁
正本係照原本作成。
不得上訴。
中　　　華　　　民　　　國　　九十三　　年　　　八　　　月　　　四　　　日
                                            書記官     尤  峰  惠
附表：
  (一)九十年九月十九日下午五時十分許，傳真信件到碩琦公司，其中信件內容載有：
    「．．．傻人有兩種，你是最笨的一種，值得嗎？碩琦科技股份有限公司的許多
    決策有什麼理由會是聽一位女人ＲＩＶＥＲ甲○○在主導，今天我終於看出來了
    ，因為ＲＩＶＥＲ是總經理的地下夫人．．．。但總經理也很厲害，將自己玩過
    的剩餘價值─利用ＲＩＶＥＲ的美色去勾引客戶，陪股東上床，．．．，因為Ｒ
    ＩＶＥＲ的美色就是碩琦最好的品牌，．．．。」之字句。
  (二)九十年九月二十日上午十時五十二分許，傳真信件到碩琦公司，其中信件內容載
    有：「碩琦科技股份有限公司全體員工朋友勛鑒：昨（十九）日貴公司甲○○小
    姐將黑函事件強烈質疑於我，鄒大哥．．．可以接受驗證。鄒大哥雖沒有什麼高
    尚人格，但心存善念，不像有些人滿口仁義道德，但口是心非，被廣告傳媒界譽
    為『高級公共廁所』有錢賺什麼都可以．．．。」之字句。
  (三)九十年九月二十四日上午十一時十一分許，傳真信件到碩琦公司，其中信件內容
    載有：「惠菁：妳好：明人不做暗事，鄒大哥第一波的反制作業，在上星期五已
    開啟，第二波在十月中旬以『高科技的騙局』召開記者會，屆時妳和貴公司將可
    揚名全國‧‧第三～六波也將在年底前完成，．．．我會讓『過河拆橋、欺騙、
    利用』者得到報應．．．妳只能在軀體的美來填滿心中的空虛，但很遺憾，軀體
    的美是會流逝的，妳的肌肉鬆馳（弛字之誤），妳的胸部下垂，妳的魚尾紋多而
    深，妳根本已脫離二十六歲的少女．．．。」之字眼。
  (四)九十年十月十一日上午十時十三分許，傳真信件到碩琦公司，其中信件內容載有
    ：「惠菁：請做一些光明正大的事，年紀輕輕滿身銅臭味，可悲！．．．妳真是
    可悲、可恥、更不要臉。」之字句。
  (五)上訴人於九十一年一月十日，寄送信件到被上訴人位於台北縣中和市住處，其中
    信件內容載有：「甲○○：找回自己，心存善念，否則會有報應．．．，我的預
    言是會靈驗．．．我告訴妳農曆年前將有火難．．．。」之字句。
